【裁判字號】    97,上訴,1021
【裁判日期】    970731
【裁判案由】    強盜
【裁判全文】
臺灣高等法院高雄分院刑事判決        97年度上訴字第1021號
上  訴  人  臺灣高雄地方法院檢察署檢察官
上  訴  人
即  被  告  丙○○
指定辯護人  本院公設辯護人   孫妙岑
上列上訴人等因被告強盜案件，不服臺灣高雄地方法院97年度訴
字第175 號中華民國97年4 月30日第一審判決（起訴案號：臺灣
高雄地方法院檢察署96年度偵字第33414 號），提起上訴，本院
判決如下：
    主  文
原判決撤銷。
丙○○犯攜帶兇器強盜罪，處有期徒刑捌年，扣案之鋸刀壹把、
安全帽壹頂均沒收；又犯攜帶兇器強盜罪未遂，處有期徒刑肆年
陸月，扣案之鋸刀壹把、安全帽壹頂及膠帶壹捲均沒收。應執行
有期徒刑拾貳年肆月，扣案之鋸刀壹把、安全帽壹頂及膠帶壹捲
均沒收。
    事  實
一、丙○○前曾因強盜案件、偽造文書案件，分別經本院以91年
    度上更(一)字第79號、90年度上訴字第1373號判處有期徒刑7
    年6 月、5 月確定，並經本院以91年度聲字第238 號裁定定
    應執行刑為有期徒刑7 年9 月確定，其入監服刑後，於96年
    3 月22日縮短刑期假釋出監，於假釋期間內，竟不知有所警
    惕，意圖為自己不法之所有，基於強盜之犯意，於96年11月
    26日4 時30分許，駕駛其向不知情之謝季娥所借用之車牌號
    碼：1505—KZ自小客車，行經高雄縣鳳山市○○○路與輜汽
    路口之「嘉榮檳榔攤」時，見檳榔攤內只有乙○○獨自看顧
    ，認有機可趁，即先將車停在檳榔攤後方巷內，旋頭戴其所
    有安全帽、罩上口罩遮住口、鼻，攜帶其所有之客觀上對人
    之生命、身體具有危險性可供兇器使用之鋸刀1 把，於同日
    4 時56分許，徒步進入檳榔攤內，倏持鋸刀靠近乙○○腹部
    部位，稱：「你不要動，不要出聲，我只要新臺幣（下同）
    3,000 元，錢在哪裡？（台語發音）」等語，以此脅迫方式
    至使乙○○不能抗拒而表示錢在抽屜內，由丙○○自行從抽
    屜內取走2,595 元後，駕車逃逸，所得款供己花用。嗣經乙○○報案後，為警調閱路口監視器，再依上開車牌號碼追查
    ，始循線查出上情。
二、丙○○復意圖為自己不法之所有，基於強盜之犯意，於96年
    11月27日1 時許，駕駛上開自小客車在高雄市區找尋作案對
    象，嗣於同日2 時50分許，行經高雄市○○區○○路1 號「
    阿芬檳榔攤」外，見檳榔攤內只有甲○○獨自看顧，認有機
    可趁，即先以其所有膠帶將前後車牌遮掩住，旋頭戴上開安
    全帽、手持上開客觀上對人之生命、身體具有危險性可供兇
    器使用之鋸刀，徒步進入檳榔攤內，右手高舉鋸刀並靠近甲○○肩膀部位約15公分處，以此脅迫方式向甲○○恫嚇稱：
    「不要講話，我要搶劫」等語，致甲○○不能抗拒，由檳榔
    攤右方出口逃出店外大喊搶劫，並攔住行經該處之1 部計程
    車尋求援助，丙○○見事跡敗露，恐遭計程車司機捕捉，乃
    倉皇駕車逃逸而不遂。嗣於當日3 時許，在高雄市三民區○○○路2 之6 號前，為警逮捕，並扣得其所有供作案用之上
    開安全帽1 頂、鋸刀1 把及膠帶1 捲。
三、案經乙○○訴由高雄縣政府警察局鳳山分局及甲○○訴由高
    雄市政府警察局新興分局報請臺灣高雄地方法院檢察署檢察
    官偵查起訴。
    理  由
甲、程序部分：
    本判決所引用之傳聞證據，被告及辯護人於本院審理時均表
    示無意見，且未於言詞辯論終結前聲明異議，本院審酌上開
    證據作成時，並無不法之情事，認為適當，自得視為同意作
    為本案證據使用，依刑事訴訟法第159 條之5 第2 項規定，
    自有證據能力，均得為證據。
乙、實體部分：
一、上開事實，業據上訴人即被告丙○○分別於警詢、偵查中及
    原審審理時供承不諱，核與證人乙○○、甲○○於警詢及偵
    查中證述之情節相符，復有監視器翻拍照片、現場照片、贓
    物認領保管單、高雄市政府警察局新興分局搜索扣押筆錄暨
    扣押物品目錄表在卷（高雄市政府警察局新興分局偵查卷宗
    第16至28頁、高雄縣政府警察局鳳山分局偵查卷宗第16至27
    頁）及鋸刀1 把、安全帽1 頂及膠帶1 捲扣案可資佐證。被
    告於本院審理中固亦坦承有搶劫乙○○財物之情事，惟矢口
    否認有搶劫甲○○財物未遂之犯行，辯稱：我只是在恐嚇甲○○而已，她一跑出檳榔攤，我也跟著跑出去，此部分行為
    ，應僅成立恐嚇取財未遂罪云云。惟查被告進入檳榔攤內，
    右手高舉鋸刀並靠近甲○○肩膀部位約15公分處，向甲○○
    恫稱：「不要講話，我要搶劫」等情，業經被告供明在卷，
    足見被告係持鋸刀，以脅迫方式，使被害人不能抗拒以遂行
    搶劫之意圖，至為明確。所辯上情，無非圖卸減輕刑責之詞
    ，不足採信，而被害人甲○○受此脅迫即放棄守護檳榔攤財
    物而逃離，其因此不能抗拒甚明。本件事證明確，被告之犯
    行，堪以認定。
二、查被告所持用以強盜之鋸刀，為金屬材質、刀鋒銳利，有扣
    案物為憑，自屬在客觀上足已危害人之生命、身體、安全之
    兇器無訛。核被告上開所為，分別係犯刑法第330 條第1 項
    之攜帶兇器強盜罪、同法第330 條第2 項、第1 項之攜帶兇
    器強盜未遂罪。被告先後2 次強盜犯行，犯意各別，應予分
    論併罰。被告意圖為自己不法所有，出於強盜之犯意，而著
    手事實欄二所示強盜行為之實行，惟未生取得財物之結果，
    其犯罪尚屬未遂，爰依刑法第25條第2 項規定，按既遂犯之
    刑度減輕其刑。至公訴人認被告就事實欄二所示犯行係涉犯
    攜帶兇器強盜罪，無非係以證人甲○○於警詢、偵查之證述
    為主要論據，惟按強盜罪之既遂與否，以已未得財為標準，
    若僅施用強暴、脅迫等手段，而未取得財物者，仍應以未遂
    論，最高法院21年上字第892 號判例可資參照。訊之被告堅
    決否認有拿取阿芬檳榔攤內之200 元現金，而據證人甲○○
    於原審審理時具結證稱：「（檢察官問：本件當天你值班之
    時，有跟前手清點錢及物品？）有，我們每一班都要點。」
    、「（檢察官問：案發之後清點之時，是由你跟老闆一起清
    點？）是我跟老闆一起清點，我們一次都要2 個人清點。」
    、「（檢察官問：你有無親眼看到被告從檳榔攤裡面拿走20
    0 元？）沒有，當時我跑出去了，但是我跑出去之前，我檳
    榔攤的1 個籃子裡面有放錢，是百元鈔及零錢，並沒有很多
    錢，因為大部分的錢是鎖著。」、「（檢察官問：《請提示
    證人第1 次警詢筆錄》你當時跟警察說不清楚被搶劫金錢？
    ）是，我沒有看到被告有無拿錢，但後來清點結果有少200
    元。」、「（審判長問：你認為少了200 元是被告搶走的？
    ）我也不知道，因為清點出來就是有少錢。」等語（原審卷
    第89至92頁），核與其警詢、偵查之證述相符，足認證人甲○○並未親見被告有拿取上開財物之行為，是以，證人前揭
    證述僅能證明阿芬檳榔攤經清點後有短少200 元現金之事實
    ，惟上開財物是否確為被告所拿取，實非無疑問，從而依罪
    疑有利於被告之原則，不能逕認被告已拿取阿芬檳榔攤之財
    物。準此，依前揭判例意旨，被告就事實欄二之犯行，應論
    以刑法第330 條第2 項、第1 項之攜帶兇器強盜罪未遂，公
    訴人認被告所犯已達既遂情節，容有誤會，惟既遂與未遂之
    罪名相同，故無庸變更起訴法條，附此敘明。
三、原審予以被告論科，固非無見，惟查被告先後持鋸刀靠近被
    害人之身體進行搶劫，顯係以脅迫之方式，使人不能抗拒，
    至為明顯。而原判決事實欄竟載明被告係以強暴之方式進行
    搶劫，自有未合。被告上訴意旨，指摘原判決不當，固無足
    取，公訴人上訴意旨，指摘被告第2 次強盜犯行，應成立既
    遂罪，亦無理由，然原判決既有上述可議，自應由本院將原
    判決撤銷改判。審酌被告正值青壯，不思以正途賺取財物，
    前已因持菜刀至PUB 內強盜店員現金8,700 元，經本院以91
    年度上更(一)字第79號判處有期徒刑7 年6 月確定，有上開判
    決書及臺灣高等法院被告前案記錄表1 份附卷可查，其於假
    釋期間內，仍犯下本件強盜案件，持刀前往檳榔攤強取財物
    ，顯見被告未知悔改警惕，其所為嚴重危害社會治安，惡性
    重大，惟念其犯後始終坦承犯行，態度尚佳，且強盜過程中
    並未進一步傷害被害人之身體，手段尚有節制，又第1 次強
    盜所得金額僅2,595 元等一切情狀，分別量處如主文第2 項
    所示之刑，並定其應執行刑，以資懲儆。又扣案鋸刀1 把、
    安全帽1 頂、膠帶1 捲，均為被告所有，而上開安全帽、膠
    帶係用以掩飾其臉部、上開自小客車之車牌以免遭人發現，
    上開鋸刀係用以強盜之工具，業據被告供明無訛（原審卷第
    95頁、高雄市政府警察局新興分局偵查卷宗第19頁），均係
    供本件犯罪所用之物，爰依第38條第1 項第2 款宣告沒收之
    。
據上論斷，應依刑事訴訟法第369 條第1 項前段、第364 條、第
299 條第1 項前段，刑法第330 條第1 項、第2 項、第25條第2
項、第38條第1 項第2 款、第51條第5款，判決如主文。
本案經檢察官林慶宗到庭執行職務。
中    華    民    國    97    年    7     月    31    日
                  刑事第九庭    審判長法  官   莊秋桃
                                      法  官   范惠瑩
                                      法  官   謝宏宗
以上正本證明與原本無異。
如不服本判決應於收受本判決後10日內向本院提出上訴書狀，其
未敘述上訴理由者，並得於提起上訴後10日內向本院補提理由書
狀（均須按他造當事人之人數附繕本）「切勿逕送上級法院」。
中    華    民    國    97    年    8     月     1    日
                                      書記官   熊惠津
附錄本件判決論罪科刑法條：
中華民國刑法第330條第1項、第2項
（加重強盜罪）
犯強盜罪而有第321 條第1 項各款情形之一者，處7 年以上有期
徒刑。
前項之未遂犯罰之。
                                                  W


司法院資訊處製作；財團法人民間司法改革基金會備份。
